臺灣桃園地方法院民事判決
111年度婚字第39號
原      告  乙○○  
被      告  甲○○泰國籍
訴訟代理人  李律民律師
上列當事人間請求離婚事件，本院於民國111年4月22日言詞辯論
終結，判決如下：
    主      文
准原告與被告離婚。
訴訟費用由被告負擔。
    事實及理由
壹、程序方面：
    按離婚及其效力，依協議時或起訴時夫妻共同之本國法；無
    共同之本國法時，依共同之住所地法；無共同之住所地法時
    ，依與夫妻婚姻關係最切地之法律，涉外民事法律適用法第
    50條定有明文。原告為中華民國人民，而被告為泰國籍人士
    ，婚後來臺與原告同住原告戶籍地，是原告起訴請求准與被
    告離婚之訴時，依前開法條規定及說明，自應適用起訴時夫
    妻共同之住所地法即中華民國法律有關之規定，合先敘明。
貳、實體方面：
一、原告主張：兩造於民國100年10月21日結婚，並於101年7月9
    日辦理登記。近年來，原告發現被告與異性友人密切往來，
     被告更於110年5月開始未返家迄今，且被告拒絕負擔家庭
    生活費用，原告身心俱疲，兩造關係降至冰點，形同陌路，
    而有難以維持之重大事由，且可歸責於被告。為此，爰依民
    法第1052條第2項規定提起本件訴訟等語。並聲明：請准原
    告與被告離婚。
二、被告則以：被告之家中鑰匙因遭原告收回而無法返家，原告
    主張被告長期不返家等情並非可歸責被告，另原告雖然主張
    被告在外結識第三人，然並未提出任何證據以實其說，至於
    家庭生活費用部分，被告所賺取之工資確實有支付家中汽車
    、機車之貸款及部分家庭生活開銷，是本件並未達到婚姻破
    綻難以維持之程度。並聲明：原告之訴駁回。
三、兩造於101年7月9日辦理結婚登記，現婚姻關係仍存續中等
    情，有卷附戶籍資料為憑（見本院卷第5頁），且為兩造所
    未爭執，堪信為真正。
四、本院之判斷：
    ㈠按有民法第1052條第1項各款以外之重大事由，難以維持婚
      姻者，夫妻之一方得請求離婚，但其事由應由夫妻之一方
      負責者，僅他方得請求離婚，民法第1052條第2項定有明
      文。又按夫妻有民法第1052條第1項所定各款情形以外之
      重大事由，難以維持婚姻者，雙方固均得據以請求離婚，
      惟同條第2項但書既規定，難以維持婚姻之重大事由應由
      夫妻之一方負責者，僅他方得請求離婚，則於難以維持婚
      姻之重大事由，夫妻雙方均須負責時，自應比較衡量雙方
      之有責程度後，僅責任較輕之一方，得向責任較重之他方
      請求離婚；如有責程度相同時，雙方即均得請求離婚，始
      符公平之旨（最高法院95年度台上字第1026號判決意旨參
      照）。又所謂「有前項（指民法第1052條第1項各款）以
      外之重大事由，難以維持婚姻者」，乃抽象的、概括的離
      婚事由，係民法親屬編於74年修正時，為因應實際需要，
      參酌各國立法例，導入破綻主義思想所增設，其目的在使
      夫妻請求裁判離婚之事由較富彈性。至於是否有難以維持
      婚姻而得請求離婚之重大事由，主要係以婚姻是否已生破
      綻，且達無法回復之望作為判斷標準，且此判斷不可由原
      告已喪失維持婚姻意欲之主觀面來加以認定，而應依客觀
      標準認定有無難以維持婚姻之事實，該事實是否已達倘任
      何人處於同一境況，均將喪失維持婚姻希望之程度以決之
      。
    ㈡原告主張被告於110年5月堅持離家，拒絕返家迄今，於審
      理時陳述在卷詳，並經原告大姊即證人丙ＯＯ證稱：兩造結
      婚後，我們過年、聚會時會碰面，被告平時跟我們家裡相
      處也很好，但大約是在去年5月搬離與原告之共同住處，
      是因為被告在外面有認識其他人，這是都原告跟我說的等
      語明確（見本院卷第42至43頁），被告雖然否認在外結識
      第三人，惟於審理時稱：當時因為我跟原告吵架、打架，
      我覺得很煩所以搬出去住，但我現在想要回去住等語（見
      本院卷第41頁反面至42頁），足見兩造自110年分居後迄
      今已經年餘，關係已降至冰點，未有任何改善，被告及原
      告均無任何挽回之舉，長期放任關係惡化，顯見渠婚姻關
      係已達破綻而無法回復之狀態。
    ㈢本件雙方對於婚姻中細瑣衝突，並未秉持良性溝通與互動
      ，被告離家年餘，原告並未積極挽留，雙方均無意願維持
      婚姻甚明，兩造間現徒有婚姻之名，而無婚姻之實。據此
      ，兩造共同經營婚姻生活之互信互愛基礎已失，夫妻感情
      破裂難以回復，依其情形，任何人倘處於同一地位時，均
      難期待繼續維繫婚姻及家庭生活之和諧，客觀上已達喪失
      維持婚姻意欲之程度，構成婚姻難以繼續之重大事由，且
      就該離婚事由觀之，雙方均可歸責。是原告主張兩造婚姻
      已有前述難以維持而得請求離婚之重大事由，應屬有據，
      則其依民法第1052條第2項規定，請求與被告離婚，為有
      理由，應予准許。
五、本件判決基礎已臻明確，兩造其餘攻擊防禦方法及訴訟資料
    ，核於判決結果不生影響，爰不一一論駁，併予敘明。
六、據上論結，本件原告之訴為有理由，依家事事件法第51條、
    民事訴訟法第78條，判決如主文。
中　　華　　民　　國　　111 　年　　5 　　月　　11　　日
              家事法庭    法　官　黃裕民
正本係照原本作成。　　
如對本判決上訴，須於判決送達後二十日內向本院提出上訴狀。
中　　華　　民　　國　　111 　年　　5 　　月　　11　　日
                          書記官  趙佳瑜